ACORDAO-COMPLETO-2393684

ACÓRDÃO 4337/2020 ATA 11/2020 - SEGUNDA CÂMARA

VISTOS, relatados e discutidos estes autos referentes à Tomada de Contas Especial instaurada pelo extinto Ministério da Cultura (MinC) , atual Secretaria Especial de Cultura, em desfavor do Sr. Fernando Benévolo de Andrade Filho em razão da não comprovação da boa e regular gestão dos recursos captados mediante incentivo fiscal da "Lei Rouanet", em face da omissão no dever de prestar contas dos recursos destinados ao Projeto "Histórias de um Garrafeiro - Excursão";
ACORDAM os Ministros do Tribunal de Contas da União, reunidos em Sessão da 2ª Câmara, ante as razões expostas pelo relator, em:
	9.1. considerar revel o Sr. Fernando Benévolo de Andrade Filho, para todos os efeitos, dando-se prosseguimento ao processo, com fulcro no art. 12, § 3º, da Lei 8.443/1992;
	9.2. julgar irregulares, nos termos dos arts. 1º, inciso I, 16, inciso III, alíneas "a" e "c", § 2º, da Lei 8.443/1992, c/c os arts. 19 e 23, inciso III, da mesma Lei, e com arts. 1º, inciso I, 209, incisos I e III, 210 e 214, inciso III, do Regimento Interno/TCU, as contas do Sr. Fernando Benévolo de Andrade Filho, condenando-o ao pagamento da importância a seguir especificada, atualizada monetariamente e acrescida dos juros de mora, calculada a partir das datas discriminadas até a data do efetiva quitação do débito, fixando-lhe o prazo de 15 (quinze) dias, para que comprove, perante o Tribunal, o recolhimento da referida quantia aos cofres do Fundo Nacional de Cultura, nos termos do art. 23, inciso III, alínea "a", da citada lei;
	Débito/Crédito
	Data
	Valor

	D
	20/12/2013
	250.000,00

	C
	13/12/2017
	10,40

	9.3. aplicar ao Sr. Fernando Benévolo de Andrade Filho a multa prevista no art. 57 da Lei 8.443/1992, c/c o art. 267 do Regimento Interno, no valor de 40.000,00 (quarenta mil reais) , fixando-lhe o prazo de 15 (quinze) dias, a contar da notificação, para que comprove, perante o Tribunal (art. 214, III, a, do Regimento Interno do TCU) , o recolhimento da dívida aos cofres do Tesouro Nacional, atualizada monetariamente desde a data deste acórdão até a do efetivo recolhimento, se pagas após o vencimento, na forma da legislação em vigor;
	9.4. autorizar, desde logo, a cobrança judicial da dívida, caso não atendida a notificação, na forma do disposto no art. 28, inciso II, da Lei 8.443/1992;
	9.5. autorizar, desde logo, nos termos dos arts. 26 e 28, inciso II, da Lei 8.443/1992:
9.5.1. o pagamento das dívidas em até 36 (trinta e seis) parcelas mensais e consecutivas, se solicitado pelos responsáveis, fixando-se o vencimento da primeira em 15 (quinze) dias, a contar do recebimento da notificação, e o das demais a cada 30 (trinta) dias, devendo incidir sobre cada uma delas os encargos legais devidos, na forma prevista na legislação em vigor, sem prejuízo ao vencimento antecipado do saldo devedor em caso de não comprovação do recolhimento de qualquer parcela, conforme prevê o art. 217, § 2º, do Regimento Interno deste Tribunal;
9.5.2. a cobrança judicial das dívidas, caso não atendida a notificação;
	9.6. dar ciência da presente deliberação à Secretaria Especial da Cultura do Ministério do Turismo, ao responsável e à Procuradoria da República no Estado do Rio de Janeiro, nos termos do § 3º do art. 16 da Lei 8.443/1992 c/c o § 7º do art. 209 do Regimento Interno do TCU, para adoção das medidas que entender cabíveis.

Tomada de Contas Especial (TCE) instaurada pelo Ministério da Cultura (MinC) em desfavor do Sr. Fernando Benévolo de Andrade Filho (CPF 737.006.227-91), em virtude da não comprovação da boa e regular gestão dos recursos captados mediante incentivo fiscal da Lei Rouanet, em face da omissão no dever de prestar contas dos recursos destinados ao Projeto Histórias de um Garrafeiro - Excursão (Pronac 11-2670), tendo por objeto a Realização de peça teatral sobre a prevenção do uso de drogas, excursionando em 7 estados brasileiros e totalizando 70 apresentações (peça 1, p. 1), aprovado e autorizado pela Portaria-MinC 338/2011 (peça 3), permitindo a captação de recursos financeiros na forma de doações ou patrocínios (Mecenato), conforme estipulado na Lei 8.313/1991 e alterações.

Segunda Câmara

Secretaria Especial de Cultura.

3. Interessados/Responsáveis:
3.1. Responsável: Fernando Benévolo de Andrade Filho (XXX.006.227-XX).

13.1. Ministros presentes: Ana Arraes (Presidente), Augusto Nardes, Aroldo Cedraz (Relator) e Raimundo Carreiro.
13.2. Ministros-Substitutos presentes: Marcos Bemquerer Costa e André Luís de Carvalho.

ACORDAO-COMPLETO-2461351

Acórdão 6327/2021 - Segunda Câmara

AROLDO CEDRAZ

Adoto como Relatório, e transcrevo a seguir a instrução de peça 37, que contou com a anuência do corpo dirigente da SecexTCE (peças 38 e 39) , bem como do Ministério Público junto ao Tribunal (peça 40) :
"INTRODUÇÃO
Trata-se de Tomada de Contas Especial (TCE) instaurada pelo Ministério da Cultura (MinC) em desfavor do Sr. Fernando Benévolo de Andrade Filho (CPF XXX.006.227-XX) , em virtude da não comprovação da boa e regular gestão dos recursos captados mediante incentivo fiscal da "Lei Rouanet", em face da omissão no dever de prestar contas dos recursos destinados ao Projeto "Histórias de um Garrafeiro - Excursão" (Pronac 11-2670) , tendo por objeto a "Realização de peça teatral sobre a prevenção do uso de drogas, excursionando em 7 estados brasileiros e totalizando 70 apresentações" (peça 1, p. 1) , aprovado e autorizado pela Portaria-MinC 338/2011 (peça 3) , permitindo a captação de recursos financeiros na forma de doações ou patrocínios (Mecenato) , conforme estipulado na Lei 8.313/1991 e alterações.
HISTÓRICO
A Portaria MinC 338/2011 autorizou a captação do valor de apoio, totalizando R$ 542.570,00 no período de 21/6/2011 a 31/12/2011 (peça 3) , e, após prorrogação, 1/1/2012 a 31/12/2012 (peça 4) , com período de execução de 26/12/2013 a 31/12/2015 (peça 19, p. 2, item 3) , recaindo o prazo para prestação de contas até 30/1/2016  (IN MinC 1/2013, art. 75, § 1º) .
Do total autorizado, foi captado pelo proponente R$ 250.000,00, correspondente a 46,08% do total autorizado, conforme atesta recibo de captação (peça 5) e dados bancários (peça 6 e 7) , com recolhimento de saldo (peça 8) , de acordo com as seguintes informações:
	Débito/
Crédito
	Data
	Valor

	D
	20/12/2013
	250.000,00

	C
	13/12/2017
	10,40

O quadro a seguir demonstra que o órgão instaurador (MinC) diligenciou e notificou devidamente o responsável acerca da omissão no dever legal de prestar contas dos recursos recebidos, requerendo a devolução dos valores ou a adoção das providências devidas, a saber:
	Responsável
	Expediente
	Emissão
	Localização
Ofício (Peça) 
	Ciência
	AR/Doc
 (Peça) 

	Sr. Fernando Benévolo de Andrade Filho (CPF XXX.006.227-XX) 
	Diligência eletrônica
	3/2/2017
	9
	-
	-

		Comunicado 18/2018
	29/1/2018
	12
	AR assinado em 31/1/2018
 (envelope devolvido a posteriori, por motivo de "mudou-se") 
	13

		Edital DOU
	27/2/2018
	14
	27/2/2018
	14

A gestão empreendida no projeto foi quali¿cada como irregular devido à omissão no dever de prestar contas, conforme o Laudo Final sobre a Prestação de Contas 8/2018/MinC (peça 10) , que determinou sua reprovação e deferiu a inabilitação da proponente.
Diante da não apresentação da prestação de contas e da consequente não demonstração da boa e regular gestão dos recursos repassados e sua não devolução, instaurou-se o presente processo. Nesse sentido, no Relatório de TCE 761/2018 (peça 19) , concluiu-se que o prejuízo importa no valor original de R$ 250.000,00, imputando-se a responsabilidade ao Sr. Fernando Benévolo de Andrade Filho (CPF XXX.006.227-XX) .
O Relatório de Auditoria 1182/2018 (peça 20) , da Controladoria-Geral da União (CGU) , ratificou o posicionamento do Tomador de Contas. Após serem emitidos o Certificado de Auditoria, o Parecer do Dirigente e o Pronunciamento Ministerial (peças 21, 22 e 23, respectivamente) , o processo foi remetido a esse Tribunal.
A instrução inicial (peça 27) , analisando os documentos nos autos, concluiu pela citação e audiência do Sr. Fernando Benévolo de Andrade Filho (CPF XXX.006.227-XX) , nos seguintes moldes:
1.1. Citação:
1.1.1. Irregularidade: não comprovação da boa e regular gestão dos recursos captados com amparo no Pronac 11-2670, decorrente da omissão no dever de prestar contas dos valores transferidos;
1.1.1.1. Conduta: omitir-se no dever de prestar contas dos recursos captados com amparo no Pronac 11-2670, quando deveria tê-lo feito até 30/1/2016;
1.1.2. Valor original do débito e data:
	Débito/
Crédito
	Data
	Valor

	D
	20/12/2013
	250.000,00

	C
	13/12/2017
	10,40

1.2. Audiência:
1.2.1. Irregularidade 2: não cumprimento do prazo originalmente estipulado para prestação de contas no âmbito do projeto Pronac 11-2670;
1.2.1.1. Conduta: descumprir o prazo originalmente estipulado para prestação de contas dos recursos federais captados com amparo no Pronac 11-2670, que se encerrou em 30/1/2016;
Em cumprimento ao pronunciamento da unidade (peça 29) , de 29/3/2019, foi efetuada a citação/audiência do responsável, conforme delineado a seguir (vide despacho à peça 35) :
	Comunicação
	Data de expedição
	Peça
	Data da ciência ou motivo da devolução
	Peça da ciência
	Peça da Resposta
	Recebedor do Ofício
	Fim do prazo para defesa

	Ofício 1191/2019-SecexTCE
	17/04/2019
	31
	Outros
	Não houve
	Não houve
	Não houve
	Não houve

	Ofício 7421/2019-SecexTCE
	09/09/2019
	32
	18/09/2019
	34
	Não houve
	Terceiros
	4/10/2019

Transcorrido o prazo regimental, o responsável permaneceu silente, devendo ser considerados revel, nos termos do art. 12, §3º, da Lei 8.443/1992.
EXAME TÉCNICO
Da validade da notificação
Preliminarmente, cumpre tecer breves considerações sobre a forma como são realizadas as comunicações processuais no TCU. A esse respeito, destacam-se o art. 179, do Regimento Interno do TCU (Resolução 155, de 4/12/2002) e o art. 4º, inciso III, § 1º, da Resolução TCU 170, de 30 de junho de 2004, in verbis:
Art. 179. A citação, a audiência ou a notificação, bem como a comunicação de diligência, farse-ão:
I - mediante ciência da parte, efetivada por servidor designado, por meio eletrônico, fac-símile, telegrama ou qualquer outra forma, desde que fique confirmada inequivocamente a entrega da comunicação ao destinatário;
II - mediante carta registrada, com aviso de recebimento que comprove a entrega no endereço do destinatário;
III - por edital publicado no Diário Oficial da União, quando o seu destinatário não for localizado
 (...) 
Art. 3º As comunicações serão dirigidas ao responsável, ou ao interessado, ou ao dirigente de órgão ou entidade, ou ao representante legal ou ao procurador constituído nos autos, com poderes expressos no mandato para esse fim, por meio de:
I - correio eletrônico, fac-símile ou telegrama;
II - servidor designado;
III - carta registrada, com aviso de recebimento;
IV - edital publicado no Diário Oficial da União, quando o seu destinatário não for localizado, nas hipóteses em que seja necessário o exercício de defesa".
Art. 4º. Consideram-se entregues as comunicações:
I - efetivadas conforme disposto nos incisos I e II do artigo anterior, mediante confirmação da ciência do destinatário;
II - realizadas na forma prevista no inciso III do artigo anterior, com o retorno do aviso de recebimento, entregue comprovadamente no endereço do destinatário;
III - na data de publicação do edital no Diário Oficial da União, quando realizadas na forma prevista no inciso IV do artigo anterior.
§ 1º O endereço do destinatário deverá ser previamente confirmado mediante consulta aos sistemas disponíveis ao Tribunal ou a outros meios de informação, a qual deverá ser juntada ao respectivo processo.
 (...) 
Bem se vê, portanto, que a validade da citação via postal não depende de que o aviso de recebimento seja assinado pelo próprio destinatário da comunicação, o que dispensa, no caso em tela, a entrega do AR em "mãos próprias". A exigência da norma é no sentido de o Tribunal verificar se a correspondência foi entregue no endereço correto, residindo aqui a necessidade de certeza inequívoca. 
Não é outra a orientação da jurisprudência do TCU, conforme se verifica dos julgados a seguir transcritos:
São válidas as comunicações processuais entregues, mediante carta registrada, no endereço correto do responsável, não havendo necessidade de que o recebimento seja feito por ele próprio (Acórdão 3648/2013-TCU-Segunda Câmara, Relator Ministro JOSÉ JORGE) ;
É prescindível a entrega pessoal das comunicações pelo TCU, razão pela qual não há necessidade de que o aviso de recebimento seja assinado pelo próprio destinatário. Entregandose a correspondência no endereço correto do destinatário, presume-se o recebimento da citação. (Acórdão 1019/2008-TCU-Plenário, Relator Ministro BENJAMIN ZYMLER) ;
As comunicações do TCU, inclusive as citações, deverão ser realizadas mediante Aviso de Recebimento - AR, via Empresa Brasileira de Correios e Telégrafos, bastando para sua validade que se demonstre que a correspondência foi entregue no endereço correto. (Acórdão 1526/2007-TCU-Plenário, Relator Ministro AROLDO CEDRAZ) .
A validade do critério de comunicação processual do TCU foi referendada pelo Supremo Tribunal Federal, nos termos do julgamento do MS-AgR 25.816/DF, por meio do qual se afirmou a desnecessidade da ciência pessoal do interessado, entendendo-se suficiente a comprovação da entrega do "AR" no endereço do destinatário:
EMENTA: AGRAVO REGIMENTAL. MANDADO DE SEGURANÇA. DESNECESSIDADE DE INTIMAÇÃO PESSOAL DAS DECISÕES DO TRIBUNAL DE CONTAS DA UNIÃO. ART. 179 DO REGIMENTO INTERNO DO TCU. INTIMAÇÃO DO ATO IMPUGNADO POR CARTA REGISTRADA, INICIADO O PRAZO DO ART. 18 DA LEI nº 1.533/51 DA DATA CONSTANTE DO AVISO DE RECEBIMENTO. DECADÊNCIA RECONHECIDA. AGRAVO IMPROVIDO.
O envio de carta registrada com aviso de recebimento está expressamente enumerado entre os meios de comunicação de que dispõe o Tribunal de Contas da União para proceder às suas intimações.
O inciso II do art. 179 do Regimento Interno do TCU é claro ao exigir apenas a comprovação da entrega no endereço do destinatário, bastando o aviso de recebimento simples.
No caso vertente, a citação do responsável se deu em endereço proveniente de pesquisa realizada pelo TCU (vide parágrafo 9 retro) , de forma zelosa, em endereço constante no sistema CPF da Receita (peça 30) . A entrega do ofício citatório (peça 32) nesse endereço ficou comprovada, conforme AR na peça 34, assinado por terceiros.
Nos processos do TCU, a revelia não leva à presunção de que seriam verdadeiras todas as imputações levantadas contra os responsáveis, diferentemente do que ocorre no processo civil, em que a revelia do réu opera a presunção da verdade dos fatos narrados pelo autor. Dessa forma, a avaliação da responsabilidade do agente não pode prescindir da prova existente no processo ou para ele carreada. 
Ao não apresentar sua defesa, o responsável deixou de produzir prova da regular aplicação dos recursos sob sua responsabilidade, em afronta às normas que impõem aos gestores públicos a obrigação legal de, sempre que demandados pelos órgãos de controle, apresentar os documentos que demonstrem a correta utilização das verbas públicas, a exemplo do contido no art. 93 do Decreto-Lei 200/67:
Quem quer que utilize dinheiros públicos terá de justificar seu bom e regular emprego na conformidade das leis, regulamentos e normas emanadas das autoridades administrativas competentes.
Mesmo a alegação de defesa não sendo apresentada, considerando o princípio da verdade material que rege esta Corte, procurou-se buscar, em manifestações do responsável na fase interna desta TCE, se havia algum argumento que pudesse ser aproveitado em seu favor. Assim, não foi localizado qualquer documento de defesa (em consonância com as observações do Relatório do Tomador de Contas Especial, peça 19, p. 3, item 8.1) . Logo, não há apresentação de justificativas plausíveis nem documentação apta a comprovar a boa e regular gestão dos recursos.
Vale ressaltar que a pretensão punitiva do TCU, conforme Acórdão 1441/2016-TCU-Plenário, que uniformizou a jurisprudência acerca dessa questão, subordina-se ao prazo geral de prescrição indicado no art. 205 do Código Civil (CC) , que é de 10 anos, contado da data de ocorrência da irregularidade sancionada, nos termos do art. 189 do CC, sendo este prazo interrompido pelo ato que ordenar a citação, a audiência ou a oitiva do responsável. No caso em exame, não ocorreu a prescrição, uma vez que o fato gerador remonta a 30/1/2016 (prazo final para prestação de contas) , e o ato de ordenação da citação ocorreu em 29/3/2019 (peça 29) . 
Em se tratando de processo em que as partes interessadas não se manifestaram acerca das irregularidades imputadas, não há elementos para que se possa efetivamente aferir e reconhecer a ocorrência de boa-fé na conduta do responsável, podendo este Tribunal, desde logo, proferir o julgamento de mérito pela irregularidade das contas, conforme os termos dos §§ 2º e 6º do art. 202 do Regimento Interno do TCU (Acórdão 2064/2011-TCU-Primeira Câmara - relator Min. Ubiratan Aguiar, 6.182/2011-TCU-1ª Câmara - relator Min. Weber de Oliveira, 4.072/2010-TCU-1ª Câmara - Relator Min. Valmir Campelo, 1.189/2009-TCU-1ª Câmara - Relator Min. Marcos Bemquerer, e 731/2008-TCU-Plenário - Relator Min. Aroldo Cedraz) .
Quanto à possibilidade de aplicação cumulativa das multas dos arts. 57 e 58, inciso I, da Lei 8.443/1992, ainda que seja adequada a realização de citação e audiência do responsável, por força do disposto no art. 209, §4º, do RI/TCU, o Tribunal reconhece que existe relação de subordinação entre as condutas de "não comprovação da aplicação dos recursos" e de "omissão na prestação de contas", sendo a primeira consequência da segunda, o que enseja, na verificação das duas irregularidades, a aplicação da multa do art. 57, com o afastamento da multa do art. 58, inciso I, em atenção ao princípio da absorção (Acórdão 9579/2015-TCU-Segunda Câmara, Relator Vital do Rêgo; Acórdão 2469/2019-TCU-Primeira Câmara, Relator Augusto Sherman) .
Conforme leciona Cezar Bitencourt (Tratado de Direito Penal: parte geral, 8ª Ed. São Paulo: Saraiva, 2003. Pg.565) , na absorção, " (...) a pena do delito mais grave absorve a pena do delito menos grave, que deve ser desprezada". No caso concreto, a "omissão no dever de prestar contas", embora seja uma irregularidade autônoma, funciona como fase ou meio para a consecução da "não comprovação da aplicação dos recursos", havendo clara relação de interdependência entre essas condutas. Dessa forma, recaindo a duas ocorrências num mesmo gestor, deve prevalecer a pena do delito mais grave, qual seja, a multa do art. 57 da Lei 8.443/1992.
Dessa forma, o responsável deve ser considerado revel, nos termos do art. 12, §3º, da Lei 8.443/1992, devendo as contas do Sr. Fernando Benévolo de Andrade Filho (CPF XXX.006.227-XX) serem julgadas irregulares, condenando-o ao débito apurado e aplicando-se-lhe a multa prevista no art. 57 da Lei 8.443/1992.
CONCLUSÃO
Conclui-se que o Sr. Fernando Benévolo de Andrade Filho (CPF XXX.006.227-XX) deve ser considerado revel, nos termos do art. 12, §3º, da Lei 8.443/1992, e suas contas julgadas irregulares, condenando-o ao débito apurado e aplicando-lhe a multa prevista no art. 57 da Lei 8.443/1992.
PROPOSTA DE ENCAMINHAMENTO
Diante do exposto, submetemos os autos à consideração superior, propondo ao Tribunal:
1.3. considerar revel o Sr. Fernando Benévolo de Andrade Filho (CPF XXX.006.227-XX) , para todos os efeitos, dando-se prosseguimento ao processo, com fulcro no art. 12, § 3º, da Lei 8.443/1992;
1.4. julgar irregulares, nos termos dos arts. 1º, inciso I, 16, inciso III, alíneas "a" e "c", § 2º, da Lei 8.443/1992 c/c os arts. 19 e 23, inciso III, da mesma Lei, e com arts. 1º, inciso I, 209, incisos I e III, 210 e 214, inciso III, do Regimento Interno/TCU, as contas do Sr. Fernando Benévolo de Andrade Filho (CPF XXX.006.227-XX) , condenando-o ao pagamento das importâncias a seguir especificadas, atualizadas monetariamente e acrescidas dos juros de mora, calculadas a partir das datas discriminadas até a data do efetiva quitação do débito, fixando-lhes o prazo de quinze dias, para que comprovem, perante o Tribunal, o recolhimento das referidas quantias aos cofres do Fundo Nacional de Cultura, nos termos do art. 23, inciso III, alínea "a", da citada lei;
1.5. Valor histórico do débito e data de origem:
	Débito/
Crédito
	Data
	Valor

	D
	20/12/2013
	250.000,00

	C
	13/12/2017
	10,40

Valor do débito atualizado até 17/10/2019: R$ 393.592,38 (Demonstrativo débito à peça 36) ;
1.6. aplicar ao Sr. Fernando Benévolo de Andrade Filho (CPF XXX.006.227-XX) a multa prevista no art. 57 da Lei 8.443/1992 c/c o art. 267 do Regimento Interno, fixando-lhe o prazo de quinze dias, a contar da notificação, para que comprove, perante o Tribunal (art. 214, III, a, do Regimento Interno do TCU) , o recolhimento da dívida aos cofres do Tesouro Nacional, atualizada monetariamente desde a data do acórdão que vier a ser proferido por este Tribunal até a do efetivo recolhimento, se pagas após o vencimento, na forma da legislação em vigor;
1.7. informar ao Sr. Fernando Benévolo de Andrade Filho (CPF XXX.006.227-XX) que, caso se demonstre, por via recursal, a correta aplicação dos recursos, mas não se justifique a omissão da prestação de contas, o débito poderá ser afastado, mas permanecerá a irregularidade das contas, dando-se ensejo à aplicação da multa prevista no art. 58, inciso I, da Lei 8.443/1992.
1.8. autorizar, desde logo, a cobrança judicial da dívida, caso não atendida a notificação, na forma do disposto no art. 28, inciso II, da Lei 8.443/1992;
1.9. autorizar também, desde logo, se requerido, com fundamento no art. 28, inciso I, da Lei 8.443, de 1992 c/c o art. 217, §§ 1º e 2º do Regimento Interno, o parcelamento da dívida em até 36 parcelas, incidindo sobre cada parcela, corrigida monetariamente, os correspondentes acréscimos legais fixando- lhe o prazo de quinze dias, a contar do recebimento da notificação, para comprovar perante o Tribunal o recolhimento da primeira parcela, e de trinta dias, a contar da parcela anterior, para comprovar os recolhimentos das demais parcelas, devendo incidir sobre cada valor mensal, atualizado monetariamente, os juros de mora devidos, no caso do débito, na forma prevista na legislação em vigor, alertando a responsável de que a falta de comprovação do recolhimento de qualquer parcela importará o vencimento antecipado do saldo devedor, nos termos do § 2º do art. 217 do Regimento Interno deste Tribunal;
1.10. enviar cópia do Acórdão a ser prolatado, bem como do Relatório e do Voto que o fundamentarem, à Procuradoria da República no Estado do Rio de Janeiro, nos termos do § 3º do art. 16 da Lei 8.443/1992 c/c o § 7º do art. 209 do Regimento Interno do TCU, para adoção das medidas cabíveis;
1.11. enviar cópia do Acórdão que vier a ser proferido à Secretaria Especial da Cultura do Ministério da Cidadania, sucessora do Ministério da Cultura (MinC) , e ao responsável, para ciência, informando que a presente deliberação, acompanhada do Relatório e do Voto que a fundamenta, está disponível para a consulta no endereço www.tcu.gov.br/acordaos, além de esclarecer que, caso requerido, o TCU poderá fornecer sem custos as correspondentes cópias, de forma impressa."
	É o Relatório.

não há.

Procurador Rodrigo Medeiros de Lima.

TOMADA DE CONTAS ESPECIAL. OMISSÃO NO DEVER DE PRESTAR CONTAS. DANO AO ERÁRIO. CITAÇÃO. REVELIA. IRREGULARIDADE DAS CONTAS. DÉBITO. MULTA. CIÊNCIA.

TOMADA DE CONTAS ESPECIAL (TCE)

Secretaria de Controle Externo de Tomada de Contas Especial (SecexTCE).

Conforme Relatório precedente, esta Tomada de Contas Especial (TCE) foi instaurada pelo extinto Ministério da Cultura (MinC) , em desfavor do Sr. Fernando Benévolo de Andrade Filho, em razão da não comprovação da boa e regular gestão dos recursos captados mediante incentivo fiscal da "Lei Rouanet", em face da omissão no dever de prestar contas dos recursos destinados ao Projeto "Histórias de um Garrafeiro - Excursão" (Pronac 11-2670) , que contemplava a "Realização de peça teatral sobre a prevenção do uso de drogas, excursionando em 7 estados brasileiros e totalizando 70 apresentações".
2.	A Portaria MinC 338/2011 permitiu a captação de recursos financeiros na forma de doações ou patrocínios (Mecenato) no montante de R$ 542.570,00, cujo prazo para prestação das contas venceu em 30/1/2016. Do total autorizado, o responsável captou R$ 250.000,00, conforme consta do recibo e dados bancários, contudo sua gestão foi considerada irregular porque foi omisso no dever de prestar contas.
3.	Na fase interna, o responsável foi devidamente comunicado e, diante da ausência de justificativas para elidir a irregularidade e da não devolução dos recursos, instaurou-se a Tomada de Contas Especial, cujo Relatório concluiu pela irregularidade das contas e pela responsabilização do Sr. Fernando Benévolo de Andrade Filho pelo débito apurado.
4.	No mesmo sentido foram o Relatório da Auditoria Interna do Tomador de Contas (peça 20) , o Certificado de Auditoria (peça 21) e o Parecer do Dirigente do Órgão de Controle Interno da CGU (peça 22) . O Ministro de Estado responsável atestou seu conhecimento (peça 23) , bem como determinou seu encaminhamento ao TCU.
5.	No âmbito desta Corte de Contas, o responsável foi regularmente citado pelo débito apurado, mas não atendeu ao chamamento do Tribunal, permanecendo silente, razão pela qual a Secex-TCE propôs considerá-lo revel, dando-se prosseguimento ao processo, de acordo com o art. 12, § 3º, da Lei 8.443/1992. No mérito, sugeriu julgar irregulares as contas do Sr. Fernando Benévolo de Andrade Filho e condená-lo a restituir os valores desviados, aplicando-lhe, também, a multa prevista no art. 57 da Lei 8.443/1992. 
6.	Considerando que os elementos do processo foram adequadamente examinados, além de contar com a anuência do Ministério Público junto ao Tribunal, incluo seus fundamentos às minhas próprias razões de decidir.
7.	Por inexistirem elementos que demonstrem a boa-fé do Sr. Fernando Benévolo de Andrade Filho, não há outro encaminhamento a ser dado ao presente processo que não o julgamento pela irregularidade destas contas especiais condenando-o pelo débito apurado nos autos, sem olvidar a necessidade de sancionamento pela conduta apurada, autorizando, desde já, o parcelamento dos débitos, bem como a respectiva cobrança judicial, caso não atendida a notificação.
	Ante o exposto, acolho a proposta de encaminhamento da unidade técnica, que contou com a anuência do Ministério Público, e VOTO no sentido de que o Tribunal adote a deliberação que ora submeto à apreciação deste Colegiado.
TCU, Sala das Sessões Ministro Luciano Brandão Alves de Souza, em 23 de abril de 2020.
AROLDO CEDRAZ 
Relator